【裁判字號】    95,訴,693
【裁判日期】    951031
【裁判案由】    違反毒品危害防制條例
【裁判全文】
臺灣新竹地方法院刑事判決               95年度訴字第693號
    公  訴  人  臺灣新竹地方法院檢察署檢察官
    被      告  乙○○
                          14.
                      （現因另案在臺灣新竹監獄執行中）
上列被告因違反毒品危害防制條例案件，經檢察官提起公訴（95
年度毒偵字第1149號），本院依簡式審判程序判決如下：
    主  文
乙○○施用第一級毒品，累犯，處有期徒刑拾月，扣案之海洛因
（合計淨重零點貳捌公克）沒收銷燬，另扣案之包裝袋個沒收
；又施用第二級毒品，累犯，處有期徒刑伍月。應執行有期徒刑
壹年貳月，扣案之海洛因（合計淨重零點貳捌公克）沒收銷燬，
另扣案之包裝袋個沒收。
    事  實
一、乙○○前於民國81年間，因違反藥事法案件，經臺灣高等
    法院於82年8月9日以82年度上訴字第2764號判處應執行有期
    徒刑1年1月確定；又於82年間，因違反肅清煙毒條例、麻醉
    藥品管理條例等案件，經臺灣高等法院於83年4月25日以82
    年度重訴字第1045號判處有期徒刑7年確定。上開2案件合併
    執行，於86年1月28日假釋出監（刑期屆滿日為90年5月12
    日），嗣因撤銷假釋，尚有殘刑4年3月18日。另於86年間
    ，因違反麻醉藥品管理條例案件，經臺灣高等法院於87年5
    月19日以86年度上訴字第6490號判處有期徒刑7月確定，接
    續上開殘刑之執行，並於90年7月13日假釋出監（刑期屆滿
    日為92年9月23日），嗣因撤銷假釋，入監執行殘刑2年2月
    10日，迄於94年8月24日縮刑期滿執行完畢。
二、乙○○前於91年間，因施用毒品案件，經本院以91年度毒聲
    字第649號裁定送觀察、勒戒後，認有繼續施用毒品之傾向
    ，再經本院以91年度毒聲字第960號裁定施予強制戒治，嗣
    因停止強制戒治出所，迄於92年10月6日保護管束期滿而執
    行完畢。
三、乙○○仍不知悔改，基於施用第一級毒品海洛因之犯意，於
    前開強制戒治執行完畢後5年內，即於95年6月24日晚間8時
    許，在其位於新竹市○區○○里○○鄰○○路96巷14號1樓住
    處內，以將海洛因摻入香煙點火吸食之方式，施用第一級毒
    品海洛因1次。另行起意，於前開強制戒治執行完畢後5年內
    ，即於95年6月24日晚間8時許，在前開住處，以將安非他命
    置於鋁箔紙上加熱吸食煙霧之方式，施用第二級毒品安非他
    命1次。為警於95年6月25日下午2時25分，在前開住處查獲
    ，並扣得被告所有之海洛因3包（合計淨重0.28公克）及注
    射針筒1支、分裝匙1支、玻璃球1個、研磨器1個，經警採集
    尿液而獲悉上情。
四、案經新竹市警察局第一分局報請臺灣新竹地方法院檢察署檢
    察官偵查起訴。
    理  由
甲、程序部分：
    本件被告乙○○所犯施用毒品罪，係非死刑、無期徒刑、最
    輕本刑為3年以上有期徒刑之罪，被告於本院準備程序進行
    中，就被訴事實為有罪之陳述，經本院合議庭認合於刑事訴
    訟法第273條之1第1項之規定，裁定進行簡式審判程序，合
    先敘明。
乙、實體部分：
一、訊據被告對於事實三所載之犯罪事實，於本院準備程序、審
    理中均坦承不諱，惟辯稱：我是看到甲○○○○○時，主動
    邀請進入屋內，並交出身上毒品海洛因，我想藉由警察來戒
    斷毒品，我當時是自首云云。經查：
（一）被告為警查獲所採集之尿液（代號為A-437），經送台灣
      檢驗科技股份有限公司檢驗結果，呈海洛因經人體代謝後
      之鴉片類陽性反應、安非他命類陽性反應，此有真實姓名
      代號對照表、台灣檢驗科技股份有限公司於95年7月10日
      出具之濫用藥物尿液檢驗報告附卷可稽（見毒偵字第1149
      號偵查卷第65、65-1頁）。又同日為警查獲白粉3包，經
      送法務部調查局檢驗結果，認係第一級毒品海洛因合計淨
      重0.28公克，此有法務部調查局於95年7月17日出具之調
      科壹字第100003094號鑑定通知書在卷足憑（見同上偵查
      卷第69頁），是認被告上開自白內容與事實相符，其施用
      第一級毒品、第二級毒品犯行，均堪予認定。
（二）被告前於91年間，因施用毒品案件，經本院以91年度毒聲
      字第649號裁定送觀察、勒戒後，認有繼續施用毒品之傾
      向，再經本院以91年度毒聲字第960號裁定施予強制戒治
      ，嗣因停止強制戒治出所，迄於92年10月6日保護管束期
      滿而執行完畢等情，有臺灣高等法院被告全國前案紀錄表
      、在監在押全國紀錄表附卷可按。從而，被告於前開強制
      戒治執行完畢後5年內再犯本案施用第一、二級毒品犯行
      ，自應依法予以論罪科刑。
（三）被告辯稱自首一節，經查：證人即新竹市警察局第一分局
      小隊長李寶龍到院證稱：「有聽說過被告有施用這些毒品
      ，但是這次才查到實證」、「我們就是要去查毒品的案件
      ，有設定幾個地點，那是當天的第二個地點」、「有，就
      是設定被告，就是有耳聞施用才會過去查」等語（見本院
      卷95年10月30日簡式審判筆錄），足見具有偵查權之證人
      李寶龍業已鎖定被告施用毒品之犯罪嫌疑，始前往查獲本
      案，雖被告主動交出毒品、坦承施用毒品犯行，充其量認
      被告自白犯罪，殊難認定符合自首之要件，被告此部分所
      辯，應係個人之誤認，併此敘明。
二、論罪科刑
（一）核被告所為，係犯毒品危害防制條例第10條第1項之施用
      第一級毒品罪、同條例第10條第2項之施用第二級毒品罪
      。其分別持有第一級毒品海洛因、第二級毒品安非他命之
      低度行為，各為其施用第一級毒品海洛因、第二級毒品安
      非他命之高度行為所吸收，皆不另論罪。
（二）被告前於81年間，因違反藥事法案件，經臺灣高等法院
      於82年8月9日以82年度上訴字第2764號判處應執行有期徒
      刑1年1月確定；又於82年間，因違反肅清煙毒條例、麻醉
      藥品管理條例等案件，經臺灣高等法院於83年4月25日以
      82年度重訴字第1045號判處有期徒刑7年確定。上開2案件
      合併執行，於86年1月28日假釋出監（刑期屆滿日為90 年
      5月12日），嗣因撤銷假釋，尚有殘刑4年3月18日。另
      於86年間，因違反麻醉藥品管理條例案件，經臺灣高等法
      院於87年5月19日以86年度上訴字第6490號判處有期徒刑7
      月確定，接續上開殘刑之執行，並於90年7月13日假釋出
      監（刑期屆滿日為92年9月23日），嗣因撤銷假釋，入監
      執行殘刑2年2月10日，迄於94年8月24日縮刑期滿執行完
      畢等情，有臺灣高等法院被告前案紀錄表1份在卷可稽，
      其受有期徒刑之執行完畢，5年以內故意再犯本件有期徒
      刑以上之2罪，不論依修正前刑法第47條，或修正後刑法
      第47條第1項之規定，均構成累犯，依刑法第2條第1項前
      段之規定，適用修正前刑法第47條規定，加重其刑。
（三）被告所犯之施用第一級毒品罪、施用第二級毒品罪，犯意
      各別，行為互殊，且犯罪構成要件不同，應予分論併罰。
（四）爰審酌被告無視法令之禁止，前已因施用毒品案件，經裁
      定送觀察勒戒、強制戒治後，竟再度施用足以導致精神障
      礙及生命危險之成癮性毒品，顯無悔改之意，兼以施用毒
      品所生危害以自戕健康為主，及其事後坦承施用安非他命
      、海洛因犯行等一切情狀，分別量處如主文所示之刑，並
      定其應執行之刑。另按被告行為後，刑法第51條第5款之
      規定，業於94年1月7日修正，並於95年7月1日生效施行，
      修正前刑法第51條第5款規定：「數罪併罰，分別宣告其
      罪之刑，依左列各款定其應執行者：... 五、宣告多數有
      期徒刑者，於各刑中之最長期以上，各刑合併之刑期以下
      ，定其刑期。但不得逾20年」，修正後刑法第51條第5款
      規定：「宣告多數有期徒刑者，於各刑中之最長期以上，
      各刑合併之刑期以下，定其刑期。但不得逾30年」，茲因
      被告所定應執行之有期徒刑上限並未逾20年，是不論依修
      正前後之刑法第51條第5款規定而定其應執行刑，結果並
      無不同，為免新舊法律之割裂適用，依修正前刑法第51條
      第5款規定，定其應執行之刑。
三、沒收部分
（一）扣案之海洛因（合計淨重0.28公克），核屬毒品危害防制
      條例所定之第一級毒品，應依毒品危害防制條例第18條第
      1項前段之規定，不問屬於被告與否，併予宣告沒收銷燬
      。
（二）另扣案之海洛因包裝袋3個，均為被告所有、供其為施用
      海洛因所用之物，業據被告於本院供承在卷，且依主刑所
      適用之有利於被告之舊法，即依修正前刑法第38條第1項
      第2款之規定，併予宣告沒收。
（三）至扣案之注射針筒1支、分裝匙1支、玻璃球1個及研磨器1
      個，或據被告否認所有、或據被告否認供施用毒品所用之
      物，復查無其他積極證據足認為被告所有、供施用毒品所
      用之物，自不併予宣告沒收，附此敘明。
四、移送併案意旨認：被告基於施用第一級毒品之接續犯意，自
    95年6月某日起，至95年7月22日下午1時15分許，回溯前26
    小時內之某時止，以約每隔2日施用1次第一級毒品海洛因之
    頻率，非法海洛因部分多次，為警於95年7月22日下午1時15
    分查獲，被告涉犯施用第一級毒品罪嫌，且與本案起訴之犯
    罪事實具有時間、空間上密接關係，又考量毒品具有成癮性
    ，施用行為本身具有反覆為之性質，認與本院前開論科部分
    ，具有接續犯之關係云云。經查：(1)被告於偵查中供承：其
    於95年7月22日前1、2日，在新竹市○○路96巷5號住處內施
    用海洛因犯行，核與本案之95年6月24日晚間8時許，在新竹
    市○區○○里○○鄰○○路96巷14號1樓施用海洛因犯行間，
    時間既不密接，空間亦不相同。(2)雖公訴人認被告自95 年6
    月某日起至95年7月22日下午1時15分許回溯前26小時內之某
    時止，每隔2日施用1次第一級毒品海洛因之犯行，然查，除
    本案及併案部分各採尿、送驗1次，佐證被告於95年6月24日
    晚間8時許、95年7月22日前1、2日施用海洛因犯行外，餘者
    僅有被告之自白，並無其他證據可資佐證，不得以被告自白
    作為有罪認定之唯一證據，自不能證明此部分犯行成立。(3)
    從而，本院認被告於95年7月22日前1、2日，在新竹市○○
    路96巷5號住處內施用海洛因犯行，核與本案之施用海洛因
    犯行間，難認屬接續犯關係，就移送併案部分，退請檢察官
    另行偵辦，併此敘明。
五、據上論斷，應依刑事訴訟法第273條之1第1項、第299條第1
    項前段，毒品危害防制條例第10條第1項、第10條第2項、第
    18條第1項前段，刑法第2條第1項前段、第11條前段、修正
    前第47條、修正前第51條第5款、刑法第38條第1項第2款，
    修正前罰金罰鍰提高標準條例第2條第1項，判決如主文。
本案經檢察官張凱絜到庭執行職務。
中    華    民    國    95    年    10    月    31    日
                          刑事第一庭法    官    黃美文
以上正本證明與原本無異。
如不服本判決，應於判決送達後10日內向本院提出上訴狀 (應附
繕本)，上訴於臺灣高等法院。
中    華    民    國    95    年    10    月    31    日
                                    書 記 官    陳怡芳
附錄論罪科刑法條：
毒品危害防制條例第10條：
施用第一級毒品者，處6月以上5年以下有期徒刑。
施用第二級毒品者，處3年以下有期徒刑。


司法院資訊處製作；財團法人民間司法改革基金會備份。
